最高法院刑事判決　　　　　　　一○○年度台上字第六二八號
上　訴　人　楊建昌
選任辯護人　林國漳律師
上列上訴人因違反證券投資信託及顧問法案件，不服台灣高等法
院中華民國九十九年九月二十一日第二審判決（九十九年度金上
訴字第三一號，起訴案號：台灣桃園地方法院檢察署九十七年度
偵字第一二三四號、九十八年度偵字第九九七號），提起上訴，
本院判決如下：
    主  文
上訴駁回。
    理  由
按刑事訴訟法第三百七十七條規定：上訴於第三審法院，非以判
決違背法令為理由，不得為之。是提起第三審上訴，應以原判決
違背法令為理由，係屬法定要件，如果上訴理由書狀並未依據卷
內訴訟資料，具體指摘原判決不適用何種法則或如何適用不當，
或所指摘原判決違法情事，顯與法律規定得為第三審上訴理由之
違法情形，不相適合時，均應認其上訴為違背法律上之程式，予
以駁回。本件原審經審理結果，認為上訴人楊建昌與鍾成邦（已
經第一審判處罪刑確定）等人共同違反證券投資信託及顧問法、
證券交易法之犯行罪證明確，因認第一審依想像競合犯規定，從
一重論上訴人以共同犯證券投資信託及顧問法第一百零七條第一
款之非法經營證券投資顧問（第一審判決主文誤載為投資信託）
業務罪，處有期徒刑六月，併科罰金新台幣（下同）一百三十萬
元，及為有期徒刑易科罰金、罰金易服勞役折算標準暨相關沒收
諭知之判決，為無不合，予以維持，駁回上訴人在第二審之上訴
。已詳敘調查、取捨證據之結果及憑以認定犯罪事實之心證理由
。關於得上訴第三審之違反證券投資信託及顧問法部分，上訴意
旨略以：(一)、上訴人於第一審雖自承有收受翊華開發有限公司（
下稱翊華公司）所寄發之未上市、櫃股票客戶成交資料，然上訴
人不知其內為何物，原判決採為不利上訴人之證據，有違證據法
則。(二)、江明倫（已經第一審判處罪刑確定）根本未曾郵寄或傳
真客戶過戶資料予上訴人，亦未曾就股票過戶事宜與上訴人有所
接觸，其供稱上訴人負責處理未上市股票過戶事宜云云，是否屬
實，已有疑問。又依證人梁珮娟於第一審之陳述，關於上訴人是
否會打電話至翊華公司請梁珮娟詢問業務人員有無股票過戶資料
及上訴人有無打電話通知法說會（法人說明會）等情節，均與江
明倫之陳述不一致，原審未說明何以不採證人梁珮娟較有利上訴
人之陳述，已有理由不備之判決。再者，林洺寬（經檢察官為緩
起訴處分確定在案）之警詢陳述係聽聞自江明倫，並非親自見聞
，屬傳聞證據，應無證據能力。由陳忠賢之警詢陳述可知，其任
職期間並無與上訴人有業務往來，否則豈會不知上訴人即為其上
司之理？對於江明倫、林洺寬、陳忠賢證詞前後不一致之部分，
原判決未予斟酌，逕採為不利上訴人之證據，顯違證據法則且有
判決理由不備之違法。(三)、鍾成邦於案發之初即認罪，對於檢警
及法院之訊問均無隱瞞，其毋需維護上訴人，梁珮娟於第一審亦
證稱未曾匯錢到上訴人之帳戶等語，上訴人如有與鍾成邦等人一
同販賣未上市股票，上訴人豈有未向鍾成邦要求獎金或報酬之理
？何以梁珮娟未曾匯款至上訴人之帳戶？足見鍾成邦於第一審之
證詞應屬實在，上訴人確實未參與本件犯行。(四)、上訴人未參與
經營證券投資顧問之業務，與證券投資信託及顧問法第一百零七
條第一款所謂經營證券投資顧問業務之要件並不相符，原審認定
上訴人成立犯罪，判決適用法規顯有錯誤云云。惟按：(一)、證據
之取捨及犯罪事實之認定，乃事實審法院之職權，苟其取捨，不
違背經驗法則或論理法則，不得任意指為違法；又證據之證明力
如何，由事實審法院本於確信自由判斷之，此項自由判斷之職權
行使，苟係基於吾人日常生活之經驗，而未違背客觀上應認為確
實之定則，又已敘述其何以為此判斷之理由者，亦不容漫指為違
法，而據為適法之第三審上訴理由。原判決業已依憑上訴人於警
詢及偵查中供承「產京實業（未經設立登記）」係從事推銷未上
市公司股票，因與鍾成邦是朋友關係，鍾成邦找伊進入該公司擔
任行政經理，主要工作內容為教導員工產業分析、股票名詞介紹
，有代收由鍾成邦寄至台北市○○○路五十七號十二樓（「產京
實業」台北總公司）之未上市、未上櫃公司股票客戶成交資料之
事實。證人即同案被告江明倫及林洺寬等人分別證述渠等如何將
翊華公司之客戶成交資料郵寄或傳真予在台北之上訴人收受，上
訴人並會以電話確認寄件或瞭解業務狀況，上訴人並有負責安排
講師授課及法人說明會等情。證人即投資人陳漳兆等人證述如何
依據鍾成邦及其業務員林洺寬等人所提供投資買賣股票資訊、分
析、推薦，因而買賣如原判決附件（下稱附件）一所示之未上市
、未上櫃公司股票等情明確，並參酌為警查扣如附件二所示之物
，及股東明細表等相關證據資料，憑以認定上訴人有原判決犯罪
事實所載與鍾成邦等人共同非法經營證券投資顧問業務犯行之論
據，而以上訴人所辯為卸責之詞，殊無足取，於理由內依憑調查
所得之證據，詳加指駁；並說明：(1)上訴人既供承在「產京實業
」擔任行政經理，且有代收由鍾成邦寄至「產京實業」台北總公
司之未上市、未上櫃股票客戶成交資料等事實，鍾成邦若非信任
上訴人，且約定由上訴人續為辦理股票交割、過戶等手續，鍾成
邦豈會將該等重要文件寄交上訴人？上訴人若非具有共同違法銷
售前述未上市、未上櫃公司股票之犯意，又豈有無端同意代收該
等文件之理？因認上訴人與鍾成邦均對翊華公司及「產京實業」
之事務管理具有指揮之地位，姑不論其真實職稱為何，且上訴人
縱未直接向不特定人銷售未上市、未上櫃公司股票，惟其既參與
本件銷售未上市、未上櫃公司股票之行為，且收受客戶成交資料
，進而與上游盤商聯絡，以完成該等股票之交割、過戶手續，自
有參與構成非法經營證券投資顧問業務犯行之行為，自應按共同
正犯論處。(2)證人許榛家於第一審審理時雖證稱：上訴人係伊在
麗立妍生物科技公司（下稱麗立妍公司）的同事，麗立妍公司與
「產京實業」在台北市○○○路合租辦公室，查獲當日伊到「產
京實業」中壢營業處授課時，有看到上訴人在該處修理影印機，
至於上訴人為何在該處，可能是去送貨云云，然縱認上訴人另任
職於麗立妍公司，亦與其確參與上開違反證券投資信託及顧問法
之犯行無何影響，證人許榛家上揭證述無從為上訴人有利之認定
各情。原判決業已依據調查證據之結果，說明其取捨之理由，此
屬事實審法院證據取捨之職權判斷，並無違背客觀存在之經驗法
則或論理法則。上訴意旨任意指摘原判決理由不備、判決適用法
則不當及採證違法云云，並非合法之上訴第三審理由。又原判決
並非單以證人林洺寬之警詢陳述，資為其認定上訴人犯罪之唯一
證據，業如上述，是該供述縱屬傳聞證據，而無證據能力，上訴
意旨既未說明除去上開證據，即不能為同一事實之認定，此項瑕
疵難謂於判決有所影響，依刑事訴訟法第三百八十條之規定，仍
不得執為合法之第三審上訴理由。(二)、對於被告有利之證據不予
採納者，應說明其理由，係指該項證據倘予採納，能予推翻原判
決所確認之事實，而得據以為有利於被告之認定者而言。如非此
項有利於被告之證據，縱未於判決內說明其不足採納之理由，因
本不屬於上開範圍，不生判決不備理由之違法。上訴人確有本件
犯行，業據原判決依憑卷證認定明確，原審既不採上訴人否認犯
罪所為之辯解，並已敘明其如何不足採取之理由，雖未另就上訴
意旨所述證人梁珮娟於第一審所證：「（問：所以楊先生＜按指
上訴人＞的確有打電話來找業務？）我不清楚，楊先生有打電話
找江明倫或鍾成邦，不是找業務」、「（問：楊先生打電話找他
們的談話內容，你清楚嗎？）我不清楚」、「（問：有無接到電
話要公司回報或詢問其他同仁業務情形再回報的情形？）沒有」
等語（見第一審卷一第一０九頁背面、第一一三頁），並非屬對
上訴人有利之證據特別加以說明，但此單純訴訟程序上之簡略，
並非理由不備，對判決本旨不生任何影響，亦不得據以提起第三
審上訴。(三)、其餘上訴意旨，經核係置原判決所為明白論斷於不
顧，仍持已為原判決指駁之陳詞再事爭辯，及對於事實審法院取
捨證據與自由判斷證據證明力之職權行使，並就與判決本旨無關
之枝節事項，徒以自己之說詞，任意指摘，難認已符合首揭法定
之第三審上訴要件。其此部分上訴違背法律上之程式，應予駁回
。次按裁判上一罪案件之部分得提起第三審上訴，其餘部分原雖
不得上訴，因審判不可分原則，第三審法院亦應併予審判，係指
前者之上訴合法為前提，如該上訴為不合法，第三審法院既應從
程序上予以駁回，而無從為實體上之判決，對於其餘部分自無從
適用審判不可分原則，併為實體上審判。原判決認上訴人一行為
同時觸犯證券交易法第一百七十五條之非法經營證券業務罪部分
，係刑事訴訟法第三百七十六條第一款所列不得上訴於第三審法
院之案件；上訴人對所犯證券投資信託及顧問法第一百零七條第
一款部分提起之第三審上訴，既屬不合法而應從程序上予以駁回
，則不得上訴第三審之證券交易法第一百七十五條部分，已無從
併為實體上審判，自應併予駁回。
據上論結，應依刑事訴訟法第三百九十五條前段，判決如主文。
中    華    民    國  一○○  年    二    月    十    日
                      最高法院刑事第七庭
                          審判長法官  邵  燕  玲  
                                法官  李  伯  道  
                                法官  孫  增  同  
                                法官  李  嘉  興  
                                法官  呂  丹  玉  
本件正本證明與原本無異
                                      書  記  官  
中    華    民    國  一○○  年    二    月   十六   日
                                                      v